【裁判字號】    97,聲,2801
【裁判日期】    970801
【裁判案由】    返還提存物
【裁判全文】
臺灣臺北地方法院民事裁定              97年度聲字第2801號
聲  請  人  乙○○
代  理  人  李念祖律師
            劉昌坪律師
相  對  人  臺北市政府都市發展局
法定代理人  甲○○
當事人間聲請返還提存物事件，本院裁定如下：
    主  文
本院九十年度存字第四一八二號提存事件聲請人所提存之世華聯
合商業銀行天母分行可轉讓定期存單，面額新臺幣壹佰萬元壹紙
(號碼：D086193)、新臺幣伍拾萬元壹紙 (號碼：C020457)、新
臺幣拾萬元壹紙 (號碼：B016492)，合計新臺幣壹佰陸拾萬元，
准予返還。
    理  由
一、按訴訟終結後，供擔保人證明已定二十日以上之期間，催告
    受擔保利益人行使權利而未行使，或法院依供擔保人之聲請
    ，通知受擔保利益人於一定期間內行使權利並向法院為行使
    權利之證明而未證明者，法院應依供擔保人之聲請，以裁定
    命返還其提存物，民事訴訟法第104條第1項第3款定有明文
    。又依同法第106條規定，上開規定，於其他依法令供訴訟
    上之擔保者準用之。所謂訴訟終結，不問有無本案訴訟，在
    假處分所供擔保之情形，因該擔保係為保障受擔保利益人因
    不當假處分執行所受損害而設，倘執行法院已依假處分裁定
    實施假處分之執行，後供擔保人已撤回該假處分之執行，或
    執行法院撤銷該假處分之執行，此時受擔保利益人所受損害
    已處於可確定之狀態，而供擔保人已定二十日以上之期間，
    催告受擔保利益人行使權利而不行使者，雖未撤銷假扣押裁
    定，仍得請求返還擔保。復依強制執行法第132條第3項規定
    ，債權人收受假扣押裁定後已逾三十日者，不得聲請執行，
    可知該假扣押裁定之效力並非永久存在，是雖債權人即供擔
    保人未聲請撤銷假處分裁定，債務人即受擔保利益人之財產
    並不因此處於隨時將受假處分執行之地位。故供擔保人有無
    聲請撤銷假處分裁定，均無礙於其依民事訴訟法第104條第1
    項第3款行使定期催告之權利。
二、聲請意旨略以：聲請人乙○○與相對人臺北市政府都市發展
    局 (前為臺北市政府國民住宅處)間因國宅配售事件發生爭
    議，經鈞院90年度裁全字第7194號裁定准許聲請人提供新臺
    幣（下同）1,574,647元或同面額之世華聯合商業銀行天母
    分行可轉讓定期存單後，相對人對於門牌臺北市○○街14之
    2號9樓房屋全部不得配售、移轉所有權或交付占有予聲請人
    以外之任何人，或出租、出借、設定負擔及其他處分行為，
    聲請人嗣後即依上開裁定為相對人提存擔保金，實施假處分
    。嗣聲請人對相對人提起本案訴訟經最高行政法院判決聲請
    人敗訴確定，聲請人業已撤回上開假處分之聲請，聲請人已
    定20日以上之期間催告相對人對於提存物行使權利，相對人
    主張其因假處分受有損害，提起民事訴訟請求損害賠償，惟
    經臺灣高等法院以95年度上字第437號判決駁回其訴確定。
    聲請人再於民國96年8月29日寄發存證信函予相對人，定20
    日以上期間催告其就本件提存物行使權利，惟相對人並未於
    所定期間內提出任何賠償之請求或對擔保金行使權利，足認
    相對人並未因假處分受有損害，是聲請人為相對人提供之擔
    保，自無續予提存之必要，為此聲請發還等語
三、經查，聲請人聲請之事實，業據其出本院90年度裁全字第
    7194號民事裁定書、90年度存字第4182號提存書、94年4月
    22日撤回狀、94年度重訴字第727號民事判決書、臺灣高等
    法院95年度上字第437號民事判決書、判決確定證明、催告
    函及回執為證，並經本院調閱上開假扣押及提存案卷，核對
    無訛，本件聲請人聲請，揆諸首揭說明，尚無不合，應予准
    許。
四、依民事訴訟法第104條第1項第3款、第106條，裁定如主文。
中    華    民    國    97    年    8     月    1     日
                  民事第四庭法  官  劉坤典
以上為正本係照原本作成
如不服本裁定應於送達後10日內向本院提出抗告狀，並繳納抗告
費新台幣1,000元。
中    華    民    國    97    年    8     月    1     日
                            書記官  陳素卿


司法院資訊處製作；財團法人民間司法改革基金會備份。
